臺灣臺中地方法院刑事判決　　　　　　　96年度易字第1778號
公　訴　人　臺灣臺中地方法院檢察署檢察官
被　　　告　甲○○
上列被告因詐欺案件，經檢察官提起公訴（九十六年度偵緝字第
七六０、七六一、七六二號），本院合議庭裁定改以簡式審判程
序審理後，判決如下：
    主  文
甲○○幫助連續意圖為自己不法之所有，以詐術使人將本人之物
交付，累犯，處有期徒刑伍月，如易科罰金，以銀元佰元即新
台幣玖佰元折算壹日。
    犯罪事實及理由
一、本案除起訴書犯罪事實欄一第十三行關於「年間某日」應更
    正為「年3月間某日，在臺中市○○路附近之百姓公廟，」
    、第十八行關於「……為下列犯行：」應更正為「……共同
    基於意圖為自己不法之所有之概括犯意聯絡，連續為下列詐
    欺取財犯行：」等語，證據部分並補充記載：「上揭被告幫
    助詐欺取財之犯罪事實，業經被告於本院審理時坦承不諱」
    外，其餘犯罪事實及證據均引用檢察官起訴書之記載（如附
    件）。
二、爰審酌被告因貪圖小利，擅自提供金融機構帳戶供他人非法
    使用，使犯罪難以查緝，等同助長犯罪，行為殊屬不當，又
    被告迄今尚未與被害人達成和解，惟念及被告年事已高，無
    固定工作，行動非屬方便，犯後尚能坦承犯行，態度尚稱良
    好等一切情狀，量處如主文所示之刑，並諭知易科罰金之折
    算標準，以資懲儆。
三、新舊法比較部分：
（一）本件查被告行為後，刑法第五十六條關於連續犯之規定業
      已刪除，是被告犯後法律已有變更，而本件正犯於舊法時
      期所犯之多次詐欺取財罪，依修正施行前刑法第五十六條
      之規定，為連續犯，應各以一罪論，並得加重其刑至二分
      之一；而依修正施行後之刑法，並無連續犯之規定，且依
      新法應各別多次論斷之結果（即數罪併罰），其刑度顯較
      修正前應依刑法第五十六條之規定以一連續犯之罪為重，
      經比較新舊法結果，以正犯行為時之規定較有利於正犯，
      新法之規定對於正犯並無較為有利之情形，自應依刑法第
      二條第一項前段規定，適用修正施行前之刑法第五十六條
      規定，論以連續犯，並以一詐欺取財罪論處。依從屬性原
      則，是本件被告亦應適用修正前刑法關於連續犯之規定。
（二）查被告行為後，刑法第四十七條業已修正，修正後刑法第
      四十七條第一項規定「受徒刑之執行完畢，或一部之執行
      而赦免後，五年以內故意再犯有期徒刑以上之罪者，為累
      犯，加重本刑至二分之一。」此與修正前刑法第四十七條
      規定「受有期徒刑之執行完畢，或受無期徒刑或有期徒刑
      一部之執行而赦免後，五年以內再犯有期徒刑以上之罪者
      ，為累犯，加重本刑至二分之一。」規定有所不同，亦即
      修正後刑法關於累犯之規定，其五年以內再犯之罪以故意
      犯為限，始應論以累犯，而舊法該條之規定並未區分行為
      人故意或過失。本件被告前曾受徒刑之執行完畢後，五年
      以內故意再犯本件有期徒刑以上之罪，不論依新舊法規定
      ，均應論以累犯，並無有利或不利之情形，刑罰規範狀態
      並無變更，沒有「法律實質變更」，即無「法律適用實質
      變更」，對被告而言並無「有利」或「不利」之情形；另
      最高法院九十五年五月二十三日刑事庭第八次庭務會議決
      議，亦認為「過失再犯有期徒刑以上之罪」，始應依修正
      後刑法第二條第一項之規定，適用最有利於行為人之法律
      。是以本件之情形，應不生新舊法比較之問題，自應逕依
      現行有效之法律即修正後刑法第四十七條第一項之規定，
      論以累犯，並加重其刑。
（三）被告行為後，刑法第三十三條第五款業已修正公布，並自
      九十五年七月一日起施行；修正後刑法第三十三條第五款
      規定「罰金：新臺幣一千元以上，以百元計算之。」，與
      修正前刑法第三十三條第五款規定「罰金：一元以上。」
      不同。比較新舊法結果，以舊法較有利於行為人，新法並
      無對被告較為有利之情形，故依刑法第二條第一項前段規
      定，本件被告所犯關於刑法第三百三十九條第一項詐欺取
      財罪之法定刑罰金部分，自應適用行為時之法律即修正前
      刑法第三十三條第五款規定決定其罰金部分之法定刑。
（四）被告行為後，罰金罰鍰提高標準條例第二條業已刪除，而
      刑法第四十一條第一項前段關於易科罰金之折算標準已由
      舊法之銀元一百元、二百元、三百元修正為新台幣一千元
      、二千元、三千元，因屬科刑規範事項之變更，其折算標
      準為裁判時所應諭知，自有就新舊法規定比較之必要，經
      比較新舊法結果，以被告行為時之舊法較為有利於被告，
      新法並無對被告有較為有利之情形，是依刑法第二條第一
      項前段之規定，本件應適用被告行為時之舊法即依修正前
      刑法第四十一條第一項前段、修正前罰金罰鍰提高標準條
      例第二條、現行法規所定貨幣單位折算新台幣條例第二條
      之規定，諭知以銀元三百元即新台幣九百元折算一日為易
      科罰金之折算標準。
（五）再查被告行為後，業已增訂刑法施行法第一條之一，並於
      九十五年七月一日施行，且規定：「中華民國九十四年一
      月七日刑法修正施行後，刑法分則編所定罰金之貨幣單位
      為新臺幣。九十四年一月七日刑法修正時，刑法分則編未
      修正之條文定有罰金者，自九十四年一月七日刑法修正施
      行後，就其所定數額提高為三十倍。但七十二年六月二十
      六日至九十四年一月七日新增或修正之條文，就其所定數
      額提高為三倍。」，是就現行刑法中，有關於罰金刑處罰
      之規定已有修正，惟經比較增訂之刑法施行法第一條之一
      與被告行為時之罰金罰鍰提高標準條例第一條前段、現行
      法規所定貨幣單位折算新台幣條例第二條結果，二者規定
      適用之結果並無不同，則本案即應依被告行為時之舊法即
      依罰金罰鍰提高標準條例第一條前段為法條適用之依據，
      附此敘明。
四、依刑事訴訟法第二百七十三條之一第一項、第二百九十九條
    第一項前段、第三百十條之二、第四百五十四條第二項，刑
    法第二條第一項前段、第五十六條、第三百三十九條第一項
    、第三十條第一項前段、第二項、第四十一條第一項前段（
    修正前），罰金罰鍰提高標準條例第一條前段、修正前罰金
    罰鍰提高標準條例第二條，現行法規所定貨幣單位折算新台
    幣條例第二條，判決如主文。
中　　華　　民　　國　　96　　年　　6 　　月　　7 　　日
                  刑事第十一庭  法  官  王世華
上正本證明與原本無異。
如不服本判決，應於送達後十日內向本院提出上訴狀（須附繕
本），上訴於台灣高等法院台中分院。
                                書記官  劉易柔
中　　華　　民　　國　　96　　年　　6 　　月　　7 　　日
附錄論罪科刑法條
刑法第339條
意圖為自己或第三人不法之所有，以詐術使人將本人或第三人之
物交付者，處五年以下有期徒刑、拘役或科或併科一千元以下罰
金。
以前項方法得財產上不法之利益或使第三人得之者，亦同。
前二項之未遂犯罰之。
